臺灣臺北地方法院民事判決　　　　　　　　　　　　九十三年度簡上字第二三二號
　　上　訴　人　甲○○
　　被　上訴人　乙○○
　　訴訟代理人　宋嬅玲律師
當事人間請求確認本票債權不存在事件，上訴人對於中華民國九十三年一月八日臺灣
臺北地方法院臺北簡易庭九十二年度北簡字第一七三二七號第一審判決提起上訴，本
院於九十三年十一月十七日言詞辯論終結，判決如下：
    主  文
上訴駁回。
第二審訴訟費用由上訴人負擔。
    事實及理由
一、上訴人起訴主張：上訴人於民國九十一年五月二十二日與被上訴人簽立投資權利
    轉讓契約（下稱系爭買賣契約），由上訴人分別以新台幣（下同）二百萬元、五
    百四十萬元，向被上訴人買受被上訴人對訴外人逵霖科技股份有限公司（下稱逵
    霖公司）之投資權利二百萬元，及詮信科技股份有限公司（下稱詮信公司）五百
    四十萬元之權利，並簽如附表編號一所示，面額四百萬元，及另紙面額三百四十
    萬元之本票，以為支付，嗣上訴人交付訴外人林豐洲簽發，發票日九十一年九月
    十八日，面額三百四十萬元之支票予被上訴人，抵充系爭買賣契約中詮信公司股
    份買賣價金三百四十萬元，惟被上訴人收受支票經提示付款後，卻拒不返還上訴
    人面額三百四十萬元之本票，且迄今未交付逵霖公司之股票予上訴人，並辦理股
    東變更登記，亦未交付其投資詮信公司之股款收據，屢經上訴人催告，均不予置
    理，上訴人乃依法解除系爭買賣契約，系爭買賣契約經上訴人解除後，被上訴人
    對上訴人已無附表編號一之本票債權存在；又被上訴人所持有上訴人簽發如附表
    編號二所示，面額四十二萬元之本票，係被上訴人脅迫上訴人簽發，代逵霖公司
    支付逵霖公司積欠被上訴人九十一年二月至四月之薪資，上訴人已撤銷意思表示
    ，故被上訴對附表編號二之本票，亦無票據權利。詎被上訴人卻仍持附表所示之
    本票聲請強制執行，致有侵害上訴人權利之虞，而有以判決除去之必要，爰依法
    求命判決確認被上訴人所持有上訴人簽發如附表之本票債權不存在等語。並聲明
    ：（一）原判決廢棄。（二）確認被上訴人所持有上訴人簽發，如附表所示之本
    票債權不存在。
二、被上訴人則以：附表編號一，面額四百萬元之本票，其中二百萬元係上訴人用以
    支付其向被上訴人購買詮信公司股權之尾款，因上訴人未依約給付全部買賣價金
    ，被上訴人因此未返還上訴人簽發面額三百四十萬元之本票，而系爭買賣契約並
    未約定被上訴人應移轉任何權利予上訴人，被上訴人亦無先為給付之義務，被上
    訴人持有詮信公司之股款收據，係繳款之證明，非股權認購權證，被上訴人無交
    付移轉股款收據予上訴人之義務，被上訴人在上訴人給付全部買賣價金前，得拒
    絕給付，上訴人亦無權解除系爭買賣契約；至於附表編號二之本票，係上訴人代
    逵霖公司給付被上訴人九十一年二月至四月之薪資所簽發，並非被上訴人所脅迫
    等語，資為抗辯。並聲明：上訴駁回。
三、上訴人主張被上訴人所持有附表編號一之支票，係其為支付被上訴人買受詮信公
    司及逵霖公司股份及投資之買賣價金，附表編號二之本票，係代逵霖公司支付被
    上訴人九十一年二月至四月之薪資，被上訴人已持系爭本票，聲請本票裁定強制
    執行等情，業據其提出協議書、本票影本、本院九十二年度票字第三二三七八號
    裁定為證（見原審卷第八至十四頁），且為被上訴人所不爭執，堪信為真。本件
    兩造所爭執者厥為，上訴人是否有權解除系爭契約？上訴人得否以受脅迫為由，
    撤銷其代逵霖公司支付薪資之意思表示？茲論述如下：
    （一）按物之出賣人，負交付其物於買受人，並使其取得該物所有權之義務。權
          利之出賣人，負使買受人取得其權利之義務，如因其權利而得占有一定之
          物者，並負交付其物之義務，為民法第三百四十八條所明定。又記名股票
          由股票持有人以背書轉讓之，記名股票之轉讓，非將受讓人之本名或名稱
          記載於股票，並將受讓人之本名或名稱及住所或居所記載於公司股東名簿
          ，不得以其轉讓對抗公司，公司法第一百六十四條、第一百六十五條分別
          定有明文。被上訴人既將其持有逵霖公司、詮信公司之股票或權利出賣予
          上訴人，依買賣之規定，自應交付前開兩公司之股票予上訴人，如有其他
          權利，亦應交付主張該權利之文件或憑證，並協同上訴人辦理股東名簿之
          登記，此無待於契約之特別約定，被上訴人辯稱無移轉任何權利予被上訴
          人之義務云云，洵無可取。
    （二）又買賣標的物與其價金之交付，除法律另有規定或契約另有訂定，或另有
          習慣外，應同時為之。因契約互負債務者，於他方當事人未對待給付前，
          得拒絕自己之給付。但自己有先為給付之義務者，不在此限。民法第三百
          六十九條、第二百六十四條第一項定有明文。系爭買賣契約，其買賣標的
          物為逵霖公司及詮信公司之股份，對於其標的物及價金之交付，法律並未
          另為規定，契約亦未特別約定，依前開規定，自應同時為之。查附表編號
          一之本票，係為支付逵霖公司、詮信公司股份買賣各二百萬元之價金，有
          兩造所不爭執之協議書足憑（見原審卷第十頁），而上訴人自認已給付價
          金三百四十萬元，該價金係支付詮信公司股份之股款（見原審卷第五頁反
          面），足見上訴人尚有詮信公司、逵霖公司各二百萬元之價金未給付，而
          股份之買賣，其給付係屬可分，被上訴人就尚未給付價金部分之買賣，因
          其並無先為給付之義務，故在上訴人給付買賣價金前，被上訴人自得行使
          同時履行抗辯權，拒絕自己該部分之給付，上訴人以被上訴人給付遲延，
          經催告仍不為履行，解除系爭未給付價金部分之買賣契約，即屬無據。
    （三）當事人主張有利於己之事實者，就其事實有舉證之責。民事訴訟法第二百
          七十七條前段定有明文。上訴人主張其簽發附表編號二所示之本票，係受
          被上訴人之脅迫所為，既為被上訴人所否認，則上訴人就此有利於己之事
          實，自應負舉證責任。上訴人徒以其並非逵霖公司之股東，亦非逵霖公司
          之負責人，主張其簽發附表編號二之本票係受被上訴人脅迫，對於被上訴
          人如何脅迫其簽發系爭本票，俱未能舉證以實其說，其主張受脅迫而為意
          思表示云云，並無可取。
四、綜據右述，上訴人對於詮信公司二百萬元及逵霖公司二百萬元股份之買賣，無權
    解除，故上訴人主張被上訴人持有附表編號一之本票債權，因契約解除而不存在
    ，即屬無據；又上訴人並不能證明附表編號二之本票，係其受被上訴人之脅迫所
    簽發，則上訴人主張撤銷代逵霖公司支付被上訴人九十二年二月至四月薪資之意
    思表示，亦無可取。從而，上訴人請求判決確認被上訴人持有其簽發如附表所示
    之本票債權不存在，即無理由。原審為上訴人敗訴之判決，並無不合。上訴意旨
    指摘原判決不當，求予廢棄改判，為無理由，應予駁回。
五、本件上訴為無理由，依民事訴訟法第四百三十六條之一第三項、第四百四十九條
    第一項、第七十八條，判決如主文。
中　　　華　　　民　　　國　　九十三　　年　　 十二 　　月　　   一 　　日
                                      民事第五庭
                                          審判長法  官 吳青蓉
                                                法  官 周美雲
                                                法  官 吳素勤
正本係照原本作成
本件當事人須以本判決適用法律顯有錯誤為上訴理由時，始得於本判決送達後二十日
內向本院提出上訴狀，同時表明上訴理由；如已於本判決宣示後送達前提起上訴者，
應於判決送達後十日內補具上訴理由（均須按他造當事人之人數附繕本），並經本院
許可後方得上訴最高法院。
中　　　華　　　民　　　國　　九十三　　年　　十二　　  月　　   二   　日
                                                書記官 曾寶生
